臺灣高雄地方法院刑事判決　　　　　　　　　　　 九十三年度訴字第五九九號
　　公　訴　人　臺灣高雄地方法院檢察署檢察官
　　被　　　告　甲○○
右列被告因違反毒品危害防制條例案件，經檢察官提起公訴（九十三年度毒偵字第九
三七號），本院判決如左：
    主  文
甲○○連續施用第一級毒品，累犯，處有期徒刑捌月。扣案之第一級毒品海洛因（驗
後淨重零點壹陸公克）沒收銷燬之。又施用第二級毒品，處有期徒刑貳月。應執行有
期徒刑玖月。扣案之第一級毒品海洛因（驗後淨重零點壹陸公克）沒收銷燬之。
    事  實
一、甲○○前於民國（下同）八十六年間因賭博案件，經法院判處有期徒刑七月確定
    ，於八十七年九月十七日執行完畢。
二、甲○○前於九十一年間因施用毒品案件，經檢察官聲請本院以九十一年毒聲字第
    五二二二號裁定送觀察、勒戒後，於九十二年三月七日執行完畢釋放，詎仍未戒
    除毒癮，基於施用第一級毒品海洛因之概括犯意，自九十二年七月十五日起至九
    十三年二月十六日下午三時許，每日平均一次，在高雄市○○區○○街三巷十三
    號九樓住處內，以將海洛因摻水放入針筒注射體內之方式施用第一級毒品海洛因
    多次；另基於施用第二級毒品安非他命之犯意，在九十三年二月十三日某時，在
    高雄市○○區○○街三巷十三號九樓住處內，以將甲基安非他命置放於鋁箔紙上
    點火燒烤以吸取煙霧方式施用第二級毒品甲基安非他命一次，為警於九十三年二
    月十六日十八時許，在高雄市○鎮區鎮○街五十五號前查獲並扣得第一級毒品海
    洛因（驗後淨重０．一六公克）。
三、案經高雄市政府警察局刑警大隊移請臺灣高雄地方法院檢察署檢察官偵查起訴。
    理  由
一、前揭事實(一)業據被告甲○○於本院審理時認罪，核與被告於九十三年二月十六日
    二十一時五分為警查獲時所排放之尿液，經送驗結果確呈現嗎啡（為海洛因代謝
    物）及甲基安非他命陽性反應，此有高雄市立凱旋醫院九十三年二月二十日高市
    凱醫檢字第一六三九號檢驗成績書在卷（見93毒偵937卷第二十六頁）可稽。(二)
    又扣案白粉，經送驗結果，確含有海洛因成分，復有法務部調查局九十三年三月
    十二日調科壹字第220016765號鑑定通知書一紙（見本院卷）可稽。(三)至於被告
    施用第一級毒品海洛因及第二級毒品甲基安非他命之時間，起訴書固記載被告「
    自九十二年七月十五日起至九十三年二月六日止，連續在高雄縣市施用第一、二
    級毒品（海洛因及安非他命）」，然經公訴檢察官當庭更正為「被告自九十二年
    七月十五日起至九十三年二月十六日止連續施用第一級毒品，僅在九十二年二月
    十六日二十時回溯二十四小時內某時，在高雄地區某處施用」（見本院九十三年
    六月三日準備程序筆錄第二頁），然本件既經被告坦承係「自九十二年七月十五
    日起至九十三年二月十六日下午三時許，每日平均一次，連續施用第一級毒品海
    洛因多次；另在九十三年二月十三日某時，在高雄市○○區○○街三巷十三號九
    樓住處內，施用第二級毒品甲基安非他命一次」之犯行，且被告所稱亦與行政院
    衛生署藥物食品檢驗局八十一年二月八日藥減壹字第００一一五六號函所認為「
    參以人體吸入安非他命後，經新陳代謝結果，約百分之七十于二十四小時內自尿
    中排出，約百分之九十於九十六小時內自尿中排出，最常可能不會超過四天，由
    於目前國內尿液中甲基安非他命之檢驗僅為鑑定其是否呈陽性反應，尚未定其含
    量，且甲基安非他命成分之檢出與投與方式、投與量、個人體質、採尿時間與檢
    測儀器之精密度等諸多因素有關，因此僅憑尿中呈安非他命陽性反應，並無法確
    實推算吸食時間距採集時間之長短。」等意見相符，被告自白又堪以採信，是本
    院以被告自白之時點為認定事實。又參以前揭被告尿液檢驗係呈現甲基安非他命
    陽性反應，並非安非他命陽性反應，而通常陳述均簡化甲基安非他命為安非他命
    之習慣，是認檢察官之追訴與被告所供承施用之安非他命應係甲基安非他命之意
    ，併此敘明。(四)又被告前於九十一年間因施用毒品案件，經檢察官聲請本院以九
    十一年毒聲字第五二二二號裁定送觀察、勒戒後，於九十二年三月七日執行完畢
    釋放之事實，有臺灣高等法院被告全國前案紀錄表、臺灣高雄地方法院檢察署刑
    案資料查註紀錄表、臺灣高雄地方法院檢察署檢察官九十二年度毒偵緝字第一三
    一號不起訴處分書各一份在卷足參，是本件事證明確，應予依法論科。
二、(一)查海洛因及甲基安非他命分別係毒品危害防制條例第二條第二項第一款及第二
    款所明定之第一、二級毒品，本件被告甲○○前因施用毒品，經觀察勒戒執行完
    畢釋放後，五年內再犯本件犯行，核其所為係犯毒品危害防制條例第十條第一項
    之施用第一級毒品罪及同條例第十條第二項之施用第二級毒品罪。其所犯上開二
    罪，犯意各別，罪名不同，應分論併罰之。被告持有第一、二級毒品之行為已為
    其施用之高度行為所吸收，不另論罪。被告多次施用第一級毒品海洛因之犯行，
    時間緊接，方法相同，觸犯構成要件相同之罪，顯係基於概括犯意為之，為連續
    犯，依刑法第五十六條之規定，以一罪論並加重其刑。(二)又被告前因賭博案件，
    經法院判處有期徒刑七月確定，於八十七年九月十七日執行完畢，有臺灣高等法
    院被告全國前案紀錄表可參，其於執行完畢後五年內再犯連續施用第一級毒品之
    犯行，為累犯，就該連續施用第一級毒品犯行部分，應依刑法第四十七條之規定
    加重其刑，其同時有二加重事由，應依法遞加之。(三)爰審酌被告前經觀察勒戒，
    竟仍不知戒慎，不思正當戒除惡習，惟其行為係自我戕害及其犯後坦承犯行，態
    度尚稱良好等一切情狀，各酌情量處如主文所示之刑，並定其應執行之刑。扣案
    之第一級毒品海洛因（驗後淨重０．一六公克）應依毒品危害防制條例第十八條
    第一項前段之規定，沒收銷燬之。至於送驗耗費之海洛因部分，既已滅失不存在
    ，自無宣告沒收銷燬之必要。(四)至於起訴書起訴被告「自九十二年七月十五日起
    至九十三年二月六日止，連續在高雄縣市施用第一、二級毒品（海洛因及安非他
    命）」，固經公訴檢察官當庭就上開連續施用第二級毒品部分更正為「九十二年
    二月十六日二十時回溯二十四小時內某時，在高雄地區某處施用」（見本院九十
    三年六月三日準備程序筆錄第二頁），然檢察官既起訴被告有連續施用第二級毒
    品甲基安非他命之犯行，並非犯罪事實之錯列或贅載，應非得予更正之範圍，且
    起訴認與前揭論罪科刑部分有連續犯之裁判上一罪關係，在訴訟上屬無法分割，
    亦無僅就一部撤回起訴之必要，是起訴書所載被告連續施用第二級毒品甲基安非
    他命之行為，仍為起訴範圍，本院自應予以審酌，然該部分犯行，既經被告否認
    ，被告於警訊及偵查時之自白，亦未敘及有連續施用甲基安非他命之行為，卷內
    亦無證據證明被告有連續施用第二級毒品甲基安非他命，是原應就此部分為無罪
    之諭知，惟公訴意旨認此部分與前揭有罪部分有裁判上一罪關係，爰不另為無罪
    之諭知，附此敘明。
三、至於毒品危害防制條例業於九十二年六月六日修正，於九十三年一月九日開始施
    行，依修正後毒品危害防制條例三十五條之規定於該條例修正施行前繫屬之施用
    毒品案件，於修正施行後之審判中案件，由法院依修正後規定處理之，然如依修
    正前之規定有利於行為人者，適用最有利於行為人之法律。查本件被告施用毒品
    案件，於九十三年二月十七日繫屬檢察官偵查，於九十三年三月二十二日繫屬本
    院，係於九十三年一月九日修正施行後始繫屬之審判中案件，本院自應適用修正
    後之毒品危害防制條例規定，是本件被告縱屬修正前毒品危害防制條例所稱二犯
    ，初犯亦經觀察勒戒無繼續施用毒品之傾向，又係在毒品危害防制條例修正前為
    本件犯行，然觀諸前揭毒品危害防制條例第三十五條之規定，本件自無從適用修
    正前之程序，應依修正後之規定予以論罪科刑，附此敘明。
據上論斷，應依刑事訴訟法第二百九十九條第一項前段，毒品危害防制條例第十條第
一項、第二項、第十八條第一項前段、第二十三條第二項，刑法第十一條前段、第四
十七條、第五十六條、第五十一條第一項第五款、第五十三條，判決如主文。
本案經檢察官乙○○到庭執行職務
中      華      民      國    九十三    年      七      月    二十一    日
台灣高雄地方法院刑事第九庭
                                         審判長法  官    孫啟強
                                               法  官    張茹棻
                                               法  官    楊智守
右正本證明與原本無異。
如不服本判決，應於判決送達後十日內，向本院提出上訴狀。
                                                書記官    王美玲
中    華    民    國      九十三      年      七      月      二十二      日
附錄本案論罪科刑法條：
毒品危害防制條例第十條
施用第一級毒品者，處六月以上五年以下有期徒刑。
施用第二級毒品者，處三年以下有期徒刑。
